【裁判字號】    99,訴,1679
【裁判日期】    991209
【裁判案由】    妨害性自主罪
【裁判全文】
臺灣臺中地方法院刑事判決              99年度訴字第1679號
公  訴  人  臺灣臺中地方法院檢察署檢察官
被      告  甲男代號0000.
上列被告因妨害性自主罪案件，經檢察官提起公訴（99年度偵字
第9566號），本院判決如下：
    主    文
甲男對於未滿十四歲之女子為猥褻之行為，共貳罪，各處有期徒
刑壹年，應執行有期徒刑壹年捌月。緩刑伍年，緩刑期間付保護
管束，並應於本判決確定後分別向被害人乙女、丙女各支付新臺
幣貳拾萬元之損害賠償（支付方式詳如附表）。
    犯罪事實及理由
壹、犯罪事實：0000-0000-0（警卷代號，年籍詳卷，下稱甲男
    ）為0000-0000、0000-0000（警卷代號，年籍詳卷，下分稱
    乙女、丙女）之父，明知乙女（民國91年6月生）、丙女(94
    年5月生)均未滿14歲，且與其具有家庭暴力防治法第3條第3
    款之家庭成員關係，竟基於猥褻之犯意，自民國99年2月3日
    起至同年月26日止，乘前妻0000-0000A(警卷代號，年籍詳
    卷，下稱丁女)出國，將乙女、丙女委託其照顧之際，在臺
    中縣豐原市住處（地址詳卷）客廳內，以手伸入乙女、丙女
    內褲撫摸陰蒂之方式，分別對乙女、丙女各接續為猥褻行為
    2次得逞。嗣於同年3月16日下午，丙女將上情告知其所就讀
    國小幼稚園之羅、李姓老師（年籍詳卷），羅、李姓老師旋
    即聯絡乙女所就讀小學之輔導室謝姓主任（年籍詳卷），經
    詢問姊妹2人後通報臺中縣政府，而報警查獲。
貳、證據能力
一、證人年尚未滿8歲，其所為證言乃無具結能力之人之證言，
    雖非絕對無證據能力，然其證言是否可信，審理事實之法院
    ，仍應為其他證據之調查，以為取捨之依據(最高法院63 年
    臺上字第3501號判例參照)。又刑事訴訟法第186條第1款所
    謂未滿16歲之證人不得令其具結，係專就證人之具結能力而
    言，故若誤命未滿16歲之證人具結者，即不發生具結之效力
    ，並非未滿16歲之人即無為證人之能力，是第一審及原審誤
    命未滿16歲之證人陳女具結作證，其具結不發生具結之效力
    而已。又凡具有生命之自然人，均有為證人之能力，是本件
    證人黃童年僅7歲，陳女年僅滿15歲，其所為證言乃均無具
    結能力之人之證言，並非絕對的無證據能力，原審法院經調
    查其他證據，認其證言為可信而予以採納，自無採證之違法
    可言(最高法院73年度臺上字第6104號判決參照)。
二、證人乙女、丙女警詢部分：被告以外之人（包括證人、鑑定
    人、告訴人、被害人及共同被告等）於審判外之陳述，雖不
    符刑事訴訟法第159條之1至之4等之規定，而經當事人於審
    判程序同意作為證據，法院審酌該言詞陳述或書面陳述作成
    時之情況，認為適當者，亦得為證據；當事人、代理人或辯
    護人於法院調查證據時，知有刑事訴訟法第159條第1項不得
    為證據之情形，而未於言詞辯論終結前聲明異議者，視為有
    前項之同意，同法第159條之5定有明文。立法意旨在於傳聞
    證據未經當事人之反對詰問予以核實，原則上先予排除。惟
    若當事人已放棄反對詰問權，於審判程序中表明同意該等傳
    聞證據可作為證據；或於言詞辯論終結前未聲明異議，基於
    尊重當事人對傳聞證據之處分權，及證據資料愈豐富，愈有
    助於真實發見之理念，且強化言詞辯論主義，使訴訟程序得
    以順暢進行，上開傳聞證據亦均具有證據能力。查本案採為
    判決基礎之證人乙女、丙女警詢筆錄，固屬傳聞證據，惟被
    告就此部分審判外之陳述，明確同意為本案之證據，且未曾
    於言詞辯論終結前爭執其證據能力或聲明異議（本院卷第12
    頁背面），本院審酌上開陳述作成時之情況，並無違法取證
    之瑕疵，且就被告爭執犯罪事實之丙女部分，亦經本院勘驗
    丙女警詢筆錄核與警詢筆錄之記載並無不符，是認以之作為
    證據均為適當，揆諸上開規定，該審判外之陳述，自有證據
    能力。
三、證人乙女、丙女檢察官偵訊部分：刑事訴訟法有關傳聞法則
    及例外規定，於條文係明文規定得為證據者，或條文已明定
    原則上為有證據能力，但當事人不爭執或未抗辯其有例外否
    定證據能力之情形，即無蛇足說明其為有證據能力之必要。
    同法第159條之1第2項規定：「被告以外之人於偵查中向檢
    察官所為之陳述，除顯有不可信之情況者外，得為證據。」
    ，係明文規定被告以外之人於偵查中向檢察官所為之陳述，
    原則上為法律規定有證據能力之傳聞證據，於除顯有不可信
    之情況，始例外否定其得為證據。查證人乙女、丙女於檢察
    官偵訊部分固未具結，惟依前揭說明，其等俱係依法律之規
    定無具結能力之人之證言，並非無證據能力，又被告亦明確
    同意為本案之證據及對證據能力均未曾於言詞辯論終結前爭
    執或聲明異議（本院卷第12頁背面），揆諸上開規定，該檢
    察官偵訊時之陳述，自有證據能力。
四、另按除顯有不可信之情況外，公務員職務上製作之紀錄文書
    、證明文書；從事業務之人於業務上或通常業務過程所須製
    作之紀錄文書、證明文書，得為證據，刑事訴訟法第159 條
    之4第1款、第2款分別定有明文。查卷附性侵害犯罪事件通
    報表，乃為公務員職務上製作之紀錄文書，核其製作過程均
    無不法或不當，並無顯不可信之情形，依上開規定，上述證
    據資料應有證據能力。
參、訊據被告甲男坦承於前揭時、地受託照顧乙女、丙女，又確
    有前揭接續猥褻乙女等犯罪事實，惟矢口否認前揭猥褻丙女
    部分，辯稱：伊並未以手摸丙女私處云云。經查：
一、前揭犯罪事實，業據證人乙女於警詢（警卷第8至12頁）、
    檢察官偵訊(99年度偵字第9566號卷第7至9頁)及證人丙女於
    警詢(警卷14至17頁)、檢察官偵訊(同前偵卷第8、9頁)中證
    述明確，證人乙女於檢察官偵訊中證稱：「（問：媽媽出國
    的時候，晚上你有沒有跟爸爸一起睡覺？）在看電視的地方
    ，我都睡在地上，有鋪棉被，妹妹睡中間，我跟爸爸睡旁邊
    ，電視擺在我們頭的後方，我睡到一半的時候，有感覺爸爸
    摸我尿尿的地方，超過一次。第一次時，妹妹到旁邊看電視
    ，爸爸就跑到中間，摸我尿尿的地方，我穿平常穿的長褲，
    褲子沒有拉鍊，爸爸沒有把我的褲子脫掉，直接把手伸進我
    的褲子裡面摸，爸爸也把他的褲子脫到膝蓋的地方，內褲也
    脫掉，露出他尿尿的地方，爸爸是先到中間後，把自己的褲
    子跟內褲脫下來，再把手伸進我的褲子摸，我那時沒有在睡
    覺，我在看電視....」、「（問：爸爸對你做過這樣的事情
    幾次？）超過一次，但我不記得幾次」、「（問：有沒有看
    過爸爸摸過妹妹？）有，那時我在看電視，妹妹在中間，爸
    爸睡旁邊」等語，證人丙女於檢察官偵訊中證稱：「（問：
    你有沒有看到爸爸摸姊姊尿尿的地方？）有，爸爸把手伸進
    姊姊的褲子裡，姊姊說不要脫褲子，爸爸就直接伸進去）」
    、「（問：爸爸有沒有摸過妳尿尿的地方？）有」、「（問
    ：爸爸摸你的時候，你睡在哪裡？）那時我在看電視，姊姊
    在睡覺。爸爸把手伸進我的褲子，沒有把我的褲子脫掉，爸
    爸把我的褲子脫一點點，把手伸進去...」、「（問：記不
    記得這個事情爸爸對你做過幾次？）超過一次」等語。
二、按兒童對事實之描述，牽涉個別兒童智能發展之成熟度，如
    語言理解及表達能力、視知覺發展狀況、視記憶能力、數的
    運算和抽象思考、邏輯推理能力等，本院經勘驗證人丙女於
    警詢錄音，勘驗結果詳如本院勘驗筆錄(本院卷第33至43 頁
    )，經查：
（一）丙女於99年3月23日警詢時尚未滿5歲，其就諸如「（問:
      妹妹，阿姨問妳哦，知道什麼叫做性侵害嗎？）」等抽象
      問題，均明確回稱：「不知道」等語（本院卷第34頁背面
      ），就更進一步之:「(問:那如果說有人啦，如果有人用
      手啊，或者是用筆啊，類似這種東西伸到妳尿尿的裡面去
      ，或者伸到妳肛門裡面去，這個就是性侵害哦。你知道了
      沒有？」等具體行為描述與語詞「性侵害」之意含、聯結
      ，仍回稱：「不知道」等語(本院卷第34頁背面)，是均足
      見證人丙女對抽象語詞之認、知結合能力仍有未足，惟其
      已有一定理解能力，能明確針對問題回稱「不知道」等，
      以表達其認知。
（二）又詢問者嗣以偵訊輔助器材接續詢問：「（問:又不知道
      ，還是不知道。好，那我們拿這個來說，妹妹如果妳看這
      個娃娃有沒有？如果這個男生，把他這個手，他尿尿是這
      個地方對不對？他把手，妳看哦，脫褲子以後，妳看，他
      把他的手，放到尿尿，他尿尿這裡有沒有）答：這個屁股
      啦」、「（問:＜社工：後面才是屁股啦，這是尿尿的地
      方），這個是大便的，這個是尿尿的對不對，伸到尿尿的
      裡面這樣去哦，這樣子的時候，這是性侵害了哦。那妳懂
      了沒有？＞答:不懂」、「（問:蛤？不懂哦？＜社工：對
      啊，但是像娃娃那樣子，我們都有尿尿的地方，對不對，
      啊被人家用手指伸進去，那個就是性侵害，這樣子，妳有
      沒有懂？＞答：可是爸爸的衣服不一樣」、「（問:爸爸
      的衣服不一樣？）對，可是，可是，衣服......」等語，
      亦再次呈現證人丙女對抽象語詞認知能力之不足，惟其對
      身體部位（指出屁股）及事物（爸爸的衣服不一樣）等之
      不同，已具相當之認知、判別能力。
（三）證人丙女就被告前揭犯行於警詢證稱：「（問:＜社工：
      就有沒有人在妳睡覺或洗澡的時候，把手伸進去妳尿尿的
      地方？＞答:洗澡沒有，睡覺才有」、「（問：爸爸有對
      妳做這個行為有幾次？）答:嗯....」、「（問:你知道嗎
      ？一，就是一次嘛，一個東西而已。）答:有兩次」等語
      ，經核證人丙女就被告確有以手撫摸其私處部分，迭據其
      於警詢、檢察官偵訊證述一致，復審酌丙女前述已具相當
      之理解、認知及判別能力，且其為相關供述時距案發時間
      尚近，得為相當之記憶，是均堪認丙女之證述具當之憑信
      性。
三、證人乙女、丙女與被告係父女關係，彼此間並無怨隙，難認
    乙女、丙女有誣攀之動機。又本案係丙女所就讀國小幼稚園
    之羅、李姓老師（年籍詳卷）發覺，羅、李姓老師旋即聯絡
    乙女所就讀小學之輔導室謝姓主任（年籍詳卷），經詢問姊
    妹2人後通報臺中縣政府，始而報警查獲，此有性侵害犯罪
    事件通報表在卷可稽，益徵本案證人乙女、丙女並無受他人
    指使刻意設詞誣陷被告之可能。
四、證人丙女於警詢及檢察官偵訊中就被告為猥褻行為之時間點
    固有前揭「睡覺才有」、「那時我在看電視」之不同，且證
    人乙女、丙女就丙女遭被告猥褻時乙女係「在看電視」或「
    在睡覺」亦略有出入。惟按幼齡兒童對時間之意涵並無法精
    細算計，或僅得為大塊面之分割區分，且就多重事件亦容易
    有區分之困難，查證人丙女案發及受訊問時未滿5歲，而被
    告對丙女為猥褻行為之次數並非僅只單一，依前揭說明，自
    難僅以證人乙女、丙女此略有瑕疵之供述，即認其證述全部
    不可採信。
五、綜上所述，堪認被告就猥褻乙女部分之自白與事實相符，被
    告就猥褻丙女部分上開所辯，無非事後卸責之詞，不足採信
    ，本案事證明確，被告犯行均堪以認定。
肆、論罪科刑
一、被告為證人乙女、丙女之父，具有家庭暴力防治法第3條第3
    款之家庭成員關係，其對乙女、丙女為前揭猥褻犯行，均已
    構成家庭暴力防治法第2條第2款之家庭暴力罪，惟該法對家
    庭暴力罪並無處罰明文，自應依刑法規定論處。
二、乙女、丙女於被告行為時均為未滿14歲之兒童，是核被告對
    猥褻乙女、丙女所為，分別均係犯刑法第227條第2項之對於
    未滿14歲之女子為猥褻行為罪，並屬家庭暴力防治法所稱之
    家庭暴力罪。被告所為以利用親屬照護關係而猥褻乙女、丙
    乙女部分，雖同時犯刑法第228條第2項之罪，然此二罪名係
    為法條競合，依重法優於輕法之原則，自僅論以前開刑法第
    227條第2項之罪，附予敘明。另被告為成年人，其對未滿14
    歲之乙女、丙女犯罪，惟因刑法第227條第2項之罪係以被害
    人年齡未滿14歲者為其加重處罰之特殊要件，自無再適用兒
    童及少年福利法第70條第1項前段規定加重處罰之餘地。
三、刑法第56條修正理由之說明，謂「對繼續犯同一罪名之罪者
    ，均適用連續犯之規定論處，不無鼓勵犯罪之嫌，亦使國家
    刑罰權之行使發生不合理之現象」、「基於連續犯原為數罪
    之本質及刑罰公平原則之考量，爰刪除有關連續犯之規定」
    等語，而學理上所稱之「接續犯」，係指如數行為於同時同
    地或密切接近之時地實施，侵害同一之法益，各行為之獨立
    性極為薄弱，依一般社會健全觀念，在時間差距上，難以強
    行分開，在刑法評價上，以視為數個舉動之接續施行，合為
    包括之一行為予以評價，較為合理者。查本案乙女、丙女係
    屬不同性自主權主體，是被告就分別猥褻證人乙女、丙女部
    分，自難認為接續犯，惟就各別對乙女、丙女猥褻2次部分
    ，各行為獨立性薄弱，時間差距上亦無證據資料足資明確區
    分，應認屬接續犯。起訴書就被告分別猥褻乙女、丙女之行
    為，未予區分被害法益之不同，而概認屬接續犯，容有未洽
    ，被告就乙女、丙女所犯上開對未滿14歲之女子為猥褻行為
    罪，犯意各別，行為互殊，應分論併罰。
四、審酌被告為被害人乙女、丙女之父親，竟對被害人染指而亂
    倫失德，其手段雖屬平和，惟對乙女、丙女身心造成一定負
    面影響，其生活狀況、犯罪之動機、目的、犯後態度，暨認
    本案無需就被告對犯罪事實爭執與否而為量刑區別之必要等
    一切情狀，分別量處如主文所示之刑。又審酌被告前揭犯行
    集中於99年2月間，犯罪行為手段相似及所反映被告單一人
    格特性及犯罪傾向等情狀，於定其應執行刑時為被告較有利
    之考量，而定其應執行之刑，以資懲儆。
五、末查被告前未曾受有期徒刑以上刑之宣告，有本院刑事被告
    前科紀錄表在卷可按，證人田涵雯即臺中縣政府社會處社工
    員於本院證稱：「（問：本件就被害人心理治療、加害人追
    蹤輔導、身心治療、被害人、告訴人與加害人之間的家庭現
    況，及本案刑事處遇部分，請社工人員依相關訪視輔導等資
    料提出意見）...小朋友目前比較需要固定經濟來源，因為
    媽媽的收入不多，每月只有1萬8000元，要用來扶養二個小
    孩，比較不夠，小朋友對本案後續是有一些作惡夢、人際相
    處較差的反應，跟案發前是有一點不一樣，但沒辦法就這樣
    認為那些反應一定構成創傷性壓力症候群的表現，而被告目
    前在社會上的活動比較不會影響到被害人、告訴人，但小孩
    曾經向我表示過，很想去找爸爸玩、很想跟爸爸見面之類的
    言詞，依我們專業的角度來看，如果小孩子在大人適當的監
    護下，可以跟父親有互動比較好，不然以小孩子的觀點，會
    以為是他自己做錯事，而被剝奪跟父親相處的機會，因為小
    孩雖然知道父親是因為做了一些事讓他們不舒服，但不代表
    小孩因此就會接受完全失去父愛的機會，只要小孩與父親的
    互動是在監護人或相關社工人員的監督陪同下，可以保護小
    孩安全的話，且本案小孩也有這樣的意願，我們便評估就本
    案而言，完全隔絕小孩與父親間的關係，對小孩反而不是良
    善的發展，這是我們就本案的具體個案評估」、「（問：在
    處遇上如果命被告分期給付相關賠償款項，而給予被告緩刑
    的機會，是否適當？）我認為是適當的，但被告仍須如期給
    付，因為之前保護令的裁定中，也有命被告給付款項，但被
    告沒有如期履行，保護令裁定是因本案而衍生的」等語，按
    刑罰的目的係為預防犯罪而防衛個人及社會之安全，對犯罪
    行為人究應施以何種處遇，並非僅有制裁、報應之單一面向
    考量，審酌本案被告犯罪手段及前揭證人所指被害人之情狀
    及需求等，認被告經此偵審教訓，並科予一定之負擔，當知
    戒慎而無再犯之虞，是本院認前之宣告刑以暫不執行為適當
    ，爰併予宣告緩刑5年，以勵自新，並依家庭暴力防治法第
    38條第1項規定於緩刑期間應付保護管束，及認被告應對其
    行為負責、知所反省，併命其應以如附表所示之方式賠償被
    害人，並得為民事強制執行之名義。
據上論斷，應依刑事訴訟法第299條第1項前段，家庭暴力防治法
第2條第3款，刑法第227條第2項、第51條第5款、第74條第1項第
1款、第2項第3款，家庭暴力防治法第38條第1項，判決如主文。
中    華    民    國    99    年    12    月    9     日
            刑事第十八庭  審判長法  官   郭書豪
                                法  官   胡芷瑜
                                法  官   林世民
以上正本證明與原本無異。
如不服本判決應於收受送達後10日內向本院提出上訴書狀，並應
敘述具體理由；其未敘述上訴理由者，應於上訴期間屆滿後20日
內向本院補提理由書（均須按他造當事人之人數附繕本）「切勿
逕送上級法院」。
                                書記官   陳美虹
中    華    民    國    99    年    12    月    9     日

附錄論罪科刑法條：
中華民國刑法第227條第2項
對於未滿十四歲之男女為猥褻之行為者，處 6 月以上 5 年以下
有期徒刑。
附表：
一、自判決確定次月起，每月30日前支付被害人乙女新臺幣伍仟
    元，至清償完畢（即貳拾萬元）為止，如一期不履行視為全
    部到期。
二、自判決確定次月起，每月30日前支付被害人丙女新臺幣伍仟
    元，至清償完畢（即貳拾萬元）為止，如一期不履行視為全
    部到期。
三、被告就前揭一、二部分得提前清償。

司法院資訊處製作；財團法人民間司法改革基金會備份。
